臺灣臺北地方法院民事判決　　　　　　 100年度再易字第47號
再審原告　　丁肇文
再審被告　　丁文傑
上列當事人間請求排除侵害事件，再審原告對於民國100 年8 月
12日本院99年度簡上字第234 號確定判決提起再審之訴，本院判
決如下：
    主      文
再審之訴駁回。
再審訴訟費用新臺幣壹仟伍佰元由再審原告負擔。
    事實及理由
一、按再審之訴，應於30日之不變期間內提起，前項期間，自判
    決確定時起算，判決於送達前確定者，自送達時起算；其再
    審之理由發生或知悉在後者，均自知悉時起算，但自判決確
    定後已逾5 年者，不得提起；不得上訴之判決，於宣示時確
    定；不宣示者，於公告時確定，民事訴訟法第500 條第1 項
    、第2 項、第398 條第2 項分別定有明文。本件原確定判決
    即本院99年度簡上字第234 號判決之訴訟標的金額為新臺幣
    6,000 元，因上訴所得受利益未逾150 萬元，乃不得上訴第
    三審之判決，於民國100 年8 月12日宣示時即告確定，並於
    同年8 月19日送達再審原告等情，業經本院依職權調閱原確
    定判決卷宗查閱屬實。而再審原告於100 年9 月8 日提起本
    件再審之訴，有民事聲請再審狀上本院收狀日期戳印可稽，
    是再審原告提起本件再審之訴，未逾30日之不變期間，合於
    法定期間，先予敘明。
二、再審原告主張略以：原確定判決認定「再審原告於98年1 月
    間買受系爭建物3 樓房屋時，系爭鐵門及鐵柵欄即已存在，
    依社會常情，出售頂樓房屋，如其樓梯間有其所支配之鐵門
    及鐵柵欄時，買賣雙方如無特別約定，該鐵門及鐵柵欄依常
    理應係一併出售，並交付而移轉所有權及處分權，方合於社
    會之經驗法則，再審原告未舉證證明其與前任屋主有相反之
    約定，應認為再審原告於98年1 月19日取得系爭建物3 樓房
    屋所有權時，一併取得系爭鐵門及鐵柵欄之所有權及處分權
    。」云云，遽認再審原告具系爭鐵門及鐵柵欄之所有權，有
    違民事訴訟法第277 條之舉證責任分配原則，且該確定判決
    未曾提及其所謂「社會常情」、「經驗法則」之內容旨趣及
    如何得出，更未論證其所認經驗法則是否確實有高度蓋然性
    ，且未就此關乎訴訟勝敗之經驗法則之選擇、判斷內容，於
    言詞辯論終結前闡明兩造，亦有違同法第222 條第3 項所定
    自由心證原則及同法第199 條第1 項、第2 項所定之闡明義
    務，是原確定判決構成同法第496 條第1 項第1 款適用法規
    顯有錯誤之再審事由等語。並聲明：（一）原確定判決應予
    廢棄。（二）上開廢棄部分，再審被告在前程序第一審之訴
    及其假執行之聲請均駁回。
三、本件未行言詞辯論，無再審被告之聲明及陳述可供記載。
四、按民事訴訟法第496 條第1 項第1 款所謂適用法規顯有錯誤
    ，係指確定判決所適用之法規，顯然不合於法律規定，或與
    司法院現尚有效及大法官會議之解釋，或最高法院尚有效之
    判例顯然違反，或消極的不適用法規，顯然影響判決者而言
    ，不包括認定事實錯誤、漏未斟酌證據、取捨證據失當、判
    決不備理由及在學說上諸說併存致發生法律上見解歧異等情
    形在內。經查，原確定判決係立基於「再審原告作為系爭建
    物3 樓房屋所有權人」，「系爭建物2 樓通往3 樓樓梯間之
    系爭鐵門及鐵柵欄於98年1 月19日再審原告取得系爭建物3
    樓房屋所有權之前即已設置，該鐵門原先並設有鎖頭，再審
    原告於98年8 月底將該鎖頭拆除」等兩造所不爭執之事項，
    細鐸民法第799 條第1 項、第2 項、公寓大廈管理條例第3
    條等有關公寓大廈之專有部分、共用部分規定，並具體審酌
    系爭鐵門及鐵柵欄於系爭建物2 樓通往3 樓樓梯間之設置照
    片，與會同地政機關勘驗現場之情形，以及地政機關據以繪
    製之複丈成果圖等兩造提出及職權調查所得之證據資料，以
    資認定：於該鐵門有門鎖時，若門扣上即為上鎖狀態，則即
    與系爭3 樓房屋連成一體，且進入系爭3 樓房屋、屋頂平台
    等系爭鐵門以上空間，均必須經過系爭鐵門及鐵柵欄，故於
    98年8 月底再審原告將系爭鐵門鎖頭拆除之前，系爭建物3
    樓房屋所有人就鐵門以上之空間是做排他性之專有使用，系
    爭鐵門及鐵柵欄係置於系爭建物3 樓房屋所有權人實力支配
    之下，從而導出身為系爭3 樓房屋所有權人之再審原告具有
    該鐵門及鐵柵欄之所有權及處分權之結論（見原確定判決第
    5 頁至第6 頁），應認業已詳載其取捨證據而為事實認定之
    理由，核無再審原告主張有違民事訴訟法第277 條之舉證責
    任分配原則、第222 條第3 項所定自由心證原則及第199 條
    第1 項、第2 項所定之闡明義務之情形，故自難認原確定判
    決有再審原告主張之適用法規顯有錯誤之再審事由。
五、依上，原確定判決並無適用法規顯有錯誤之再審事由，再審
    原告所提本件再審之訴為顯無再審理由，爰不經言詞辯論，
    以判決駁回之。
六、據上論結，本件再審之訴為顯無理由，依民事訴訟法第502
    條第2 項、第78條，判決如主文。
中    華    民    國   100    年    10    月    31    日
                  民事第五庭  審判長法  官    薛中興
                                    法  官    洪純莉
                                    法  官    林伊倫
以上正本係照原本作成。
本判決不得上訴。
中    華    民    國   100    年    10    月    31    日
                                    書記官    陳怡君